臺灣雲林地方法院民事判決　　　　　　　　96年度訴字第89號
原　　　告　台灣中小企業銀行股份有限公司
法定代理人　戊○○
訴訟代理人　丙○○
被　　　告　丁○
　　　　　　乙○○
上二人共同
訴訟代理人　甲○○
上列當事人間請求撤銷不動產贈與事件，本院於民國96年5 月10
日言詞辯論終結，判決如下：
    主    文
被告乙○○、丁○於民國九十五年八月二十八日就如附表二所示
不動產所為之贈與行為及所有權移轉登記行為，均應撤銷。
被告丁○應將如附表二所示不動產於民國九十五年九月十三日，
經雲林縣西螺地政事務所以夫妻贈與為原因之所有權移轉登記予
以塗銷。
訴訟費用新台幣萬零陸佰零壹元由被告負擔。
    事實及理由
一、原告主張：被告乙○○前於如附表一所示時間擔任訴外人陳
    威廷即東智工程行向原告借款之連帶保證人，惟借款人陳威
    廷僅部分清償，尚積欠如附表一所示之本金、利息及違約金
    。依約被告乙○○就上開債務應負連帶清償責任，然被告乙
    ○○竟未按期清償，反將如附表二所示之不動產於民國95年
    8 月28日贈與伊配偶即被告丁○，並於同年9 月13日經雲林
    縣西螺地政事務所辦畢所有權移轉登記，以致有害於原告之
    本件債權。爰提出借據、借款本息繳付查詢資料及土地、建
    物登記謄本等件為證，依民法第244 條第1 項規定，訴請撤
    銷被告間之本件贈與行為及移轉所有權之物權行為，並塗銷
    該所有權之移轉登記等語。
    並聲明：如主文第一項所示。
二、被告對於乙○○擔任陳威廷之借款連帶保證人、積欠之本息
    、違約金、本件借款未有不動產之抵押擔保，以及被告乙○
    ○將本件不動產贈與後，已無資力清償上開債務等情並不爭
    執，惟均以：被告乙○○係因身體健康情形不佳，始將本件
    不動產贈與被告丁○，並未有逃避債務之意思，如有意避債
    ，被告乙○○將該等不動產出售即可，又何須以贈與方式移
    轉財產，是被告乙○○所為贈與，並未損及原告之債權等語
    ，資為抗辯。
    並聲明：(一)原告之訴駁回。(二)訴訟費用由原告負擔。
三、兩造不爭執之事實：
　(一)被告乙○○為訴外人陳威廷向原告借款之連帶保證人，該等
    借款積欠之本息如附表一所示。
  (二)被告乙○○於95年8 月28日將如附表二所示之不動產贈與被
    告丁○，並於同年9 月13日辦畢所有權移轉登記。
  (三)被告乙○○為本件贈與後，已無足夠資力清償上開債務。
四、本件爭點：
    被告乙○○所為本件贈與，有無害及原告之債權？
五、得心證之理由：
    按債務人所為之無償行為，有害及債權者，債權人得聲請法
  　院撤銷之，民法第244 條第1 項定有明文。又債權人之債權
    ，因債務人之行為，致有履行不能或困難之情形者，即應認
    為有損害於債權人之權利。債權人即得行使民法第244 條之
    撤銷權以保全其債權，並不以債務人因其行為致陷於無資力
    為限；且此項撤銷權之效力，不特及於債權行為，即物權行
    為亦無例外。最高法院有76年度台上字第2071號判決、48年
    台上字第1750號判例可循。本件原告主張之事實，業據原告
    提出借據、借款本息繳付查詢資料及土地、建物登記謄本等
    件為證，並經本院依職權調取被告乙○○之所得財產資料，
    經查被告乙○○為本件贈與後，其財產總額僅餘新台幣（下
    同）43,500元，有「稅務電子閘門財產所得調件明細表」在
    卷可稽（見本院卷第36頁），此情並為被告所不爭執，足認
    被告乙○○已無足夠資力清償如附表一所示之債務，自有礙
    於原告債權之實現。是原告主張被告乙○○所為本件贈與有
    害其債權一節，足堪認定。準此，被告辯稱未損及原告債權
    云云，為無可採。從而，原告依民法第244 條第1 項規定，
    請求撤銷被告間之贈與債權行為及物權行為，並請求被告丁
    ○塗銷該所有權之移轉登記，於法洵屬有據，應予准許。
六、本件事證已臻明確，兩造其餘攻擊防禦方法及舉證，核與判
    決結果無影響，爰不逐一論列。
七、原告因本件訴訟，支出裁判費30,601元，有繳費收據1 紙在
    卷可稽。本件被告因受敗訴判決，依民事訴訟法第78條、第
    85條第1 項前段之規定，此項訴訟費用，自應由被告平均負
    擔。爰依民事訴訟法第87條第1 項規定併予裁判。
七、訴訟費用負擔之依據：民事訴訟法第78條、第85條第1 項前
    段。
中　　華　　民　　國　　96　　年　　5 　　月　　21　　日
                  民事第二庭    法  官  陳銘壎
本件正本係照原本作成
如對本判決上訴，須於判決送達後20日內向本院提出上訴狀
中　　華　　民　　國　　96　　年　　5 　　月　　21　　日
                                書記官　王秀如
┌──────────────────────────────────────────────┐
│附表一：被告乙○○擔任連帶保證人之借款情形　　　　　　　　　　　　　　　　　                │                                │
├──┬─────┬──────────┬───────┬──────┬───────────┤
│編號│借款時間  │借用金額（新台幣）  │ 利率（年息） │ 積欠之本金 │積欠之利息及違約金    │
├──┼─────┼──────────┼───────┼──────┼───────────┤
│ １ │94年7月1日│         600,000元  │       10.45% │   420,227元│自95年7 月1 日起至清償│
│    │          │                    │              │            │日止按年息10.45%計算之│
│    │          │                    │              │            │利息，及自95年8 月2 日│
│    │          │                    │              │            │起至清償日止，逾期在  │
│    │          │                    │              │            │6 個月以內部分，按上開│
│    │          │                    │              │            │利率百分之十，超過6 個│
│    │          │                    │              │            │月部分，按上開利率百分│
│    │          │                    │              │            │之二十計算之違約金。  │
├──┼─────┼──────────┼───────┼──────┼───────────┤
│ ２ │94年10月19│       1,500,000元  │        6.46% │ 1,304,082元│自95年7 月24日起至清償│
│    │日        │                    │              │            │日止按年息6.46% 計算之│
│    │          │                    │              │            │利息，及自95年8 月25日│
│    │          │                    │              │            │起至清償日止，逾期在6 │
│    │          │                    │              │            │個月以內部分，按上開利│
│    │          │                    │              │            │率百分之十，超過6 個月│
│    │          │                    │              │            │部分，按上開利率百分之│
│    │          │                    │              │            │二十計算之違約金。    │
├──┼─────┼──────────┼───────┼──────┼───────────┤
│ ３ │95年4 月13│       1,500,000元  │        6.26% │ 1,500,000元│自95年8 月13日起至清償│
│    │日        │                    │              │            │日止按年息6.26% 計算之│
│    │          │                    │              │            │利息，及自95年9 月14日│
│    │          │                    │              │            │起至清償日止，逾期在6 │
│    │          │                    │              │            │個月以內部分，按上開利│
│    │          │                    │              │            │率百分之十，超過6 個月│
│    │          │                    │              │            │部分，按上開利率百分之│
│    │          │                    │              │            │二十計算之違約金。    │
└──┴─────┴──────────┴───────┴──────┴───────────┘
┌──────────────────────────────────┐
│附表二：被告乙○○贈與被告丁○之不動產　　　　　　　　　　　　　    │                                       │
├──┬────────────────┬────────┬─────┤
│編號│不  動  產  標  示              │面積（平方公尺）│所有權範圍│
├──┼────────────────┼────────┼─────┤
│ １ │雲林縣西螺鎮○○段117 地號土地  │          112.41│ 全  部   │
├──┼────────────────┼────────┼─────┤
│ ２ │雲林縣西螺鎮○○段550-56地號土地│              57│ 全  部   │
│    │                                │                │          │
├──┼────────────────┼────────┼─────┤
│ ３ │雲林縣西螺鎮○○段551-10地號土地│              28│ 全  部   │
├──┼────────────────┼────────┼─────┤
│ ４ │雲林縣西螺鎮○○段2731建號建物（│          105.52│ 全  部   │
│    │門牌號碼：雲林縣西螺鎮○○路133 │                │          │
│    │號）                            │                │          │
└──┴────────────────┴────────┴─────┘
